【裁判字號】    90,沙簡上,309
【裁判日期】    901226
【裁判案由】    竊盜
【裁判全文】
臺灣臺中地方法院刑事判決                        九十年度沙簡上字第三九號
    上  訴  人
    即  被  告  甲○○
    輔  佐  人
    即被告之父  乙○○
右上訴人即被告因竊盜案件，不服本院沙鹿簡易庭九十年沙簡字第三五二號中華民國
九十年七月二十四日第一審簡易判決（聲請案號：九十年度偵字第一０五二七號），
提起上訴，本院管轄第二審之合議庭，判決如左：
    主    文
上訴駁回。
    事實及理由
一、本案經本院審理結果，認第一審簡易判決認事用法及量刑均無不當，應予維持，
    並引用第一審判決書（含台灣台中地方法院檢察署檢察官簡易判決處刑聲請書）
    記載之事實、證據及理由。
二、上訴人上訴意旨略以：上訴人為一中度之精神病患，於八十二年起即至草屯療養
    院醫治，期間因症狀惡化入院治療四次，目前仍處於慢性化之不穩定精神狀態，
    尚需治療，足見上訴人為一心神喪失之精神病患，其所作所為，均無法了解其意
    義為何？否則，上訴人不會在病情發作下，竊取一己破舊不堪之三輪車，可見上
    訴人於行為時確屬心神喪失之人，其所為之行為應不罰，是原審判決顯有違誤，
    應予撤銷改判上訴人無罪等語。經查，上訴人即被告自警訊被查獲時起至本院審
    理時止之供述整理如下，其於警訊時供述略以：「（問：你竊取三輪車作何用途
    ？答：一時興起，好玩，並沒有變賣之意。）、（你竊取該三輪車時有無攜帶工
    具？用何種方法竊取？答：沒有攜帶任何工具，用手將三輪車推走。）等語，於
    偵查中供述略以：「（問：用何方法偷車？答：用手牽車）、（問：偷車做何用
    ？答：自己使用。）」等語，於本院審理時供述略以：「（問：旁邊這個人是誰
    ？答：他是我爸爸。）、（問：施用毒品（被告現在因毒品案件戒治中）是不是
    不應該？答：不應該。）、（問：審判長說的話，是否能聽懂？答：可以。）、
    （問：以前是否曾經偷過別人的東西？答：沒有。）、（問：偷車時，你是否知
    道車子是別人的？答：我知道。）、（問：是否因為好玩才偷走的？答：是。）
    」等語，就上訴人自警訊時起至本院審理時止之以上供述以觀，其對為何要偷？
    以何種方法偷？及其他事項之詢問，均能明白而清楚的供述與常人無異，亦無任
    何精神病徵之反應出現，而心神喪失是指行為人於行為時之精神對外界事務，全
    然缺乏知覺、理會及判斷作用，而無自由決定意心之能力，試想上訴人苟於行為
    當時已達心神喪失之程度，則其陳述能如此之清楚而與常人無異嗎？況本件上訴
    人於行竊得手後約十分鐘，即被查獲，其果已達心神喪失，則理應於警訊供述時
    即出現語無倫次或其他精神病徵之反應，然就上述供述以觀顯然均無該等反應，
    足徵上訴人為本件行為時並無心神喪失之情形。雖上訴人自八十二年起至草屯療
    院初診至九十年八月九日止，期間因症狀惡化入治療四次，目前仍處於慢性化之
    不穩定精神狀態，需持續治療等情，固有行政院衛生署草屯療養院診斷證明書附
    卷可按，惟其自八十二年患病之時起至九十年八月九日止，已達八年之久，期間
    只有四次之因症狀惡化入治療四次，而其他之期間則在外活動，並無任何異樣可
    言，而且上訴人係於為本件竊盜犯罪之後二個月，始前往就醫，苟上訴人於為本
    件之時確已再度精神病復發至心神喪失之程度，則其精神病徵顯然已達極為惡化
    之程度，其豈可能事隔二個月後，再前往就醫嗎？足徵上開診斷證明書亦只能證
    明上訴人於上開診斷證明書開立之際，係處慢性化之不穩定精神狀態而已，與上
    訴人為本次犯行時（即九十年六月八日）並無任何因果關係，自亦不足證明其於
    本件犯行時已達心神喪失，是以，上訴人及輔佐人辯稱：上訴人於本件行為時，
    已心神喪失，自屬無據。綜上所述，原審審酌被告患有中度精神障礙，及其所竊
    得財物非鉅，犯後坦承犯行，態度良好，判處上訴人即被告拘役二十日，如易科
    罰金，以三百元折算一日，於認事、用法及量刑均無不合，本件上訴為無理由，
    應予駁回。
據上論斷，應依刑事訴訟法第四百五十五條之一第一項、第三項、第三百七十三條、
第三百六十八條，判決如主文。
中       華       民       國     九十    年    十二    月    二十六    日
                                台灣台中地方法院刑事第一庭
                                    審判長法  官   林  清  鈞
                                          法  官   郭  德  進
                                          法  官   吳  進  發
右正本證明與原本無異。
不得上訴。
           書記官
中       華       民       國     九十    年    十二    月    二十六    日


司法院資訊處製作；財團法人民間司法改革基金會備份。
